臺灣新北地方法院刑事判決
111年度訴字第771號
公  訴  人  臺灣新北地方檢察署檢察官
被      告  許瀚文


選任辯護人  吳典哲律師（已於庭後解除委任）
上列被告因違反毒品危害防制條例案件，經檢察官提起公訴（11
1年度偵字第10102號），本院判決如下：
    主  文
許瀚文共同犯販賣第三級毒品未遂罪，處有期徒刑貳年。
扣案如附表編號一至三所示之物均沒收。
    事  實
一、許瀚文明知愷他命係毒品危害防制條例所列第三級毒品，竟
    與真實姓名年籍不詳，綽號「小國」（下稱「小國」）之成
    年人共同基於販賣第三級毒品愷他命之犯意，由「小國」於
    民國111年3月1日20時25分許在Wechat通訊軟體以暱稱「天
    高」與喬裝員警汪佐凌聯繫，約定以新臺幣（下同）4,400
    元之代價販賣2公克愷他命給喬裝員警後，「小國」即將其
    所使用，內有通訊軟體Wechat暱稱「天高」之如附表編號三
    所示之華為手機交付給許瀚文，由許瀚文直接與喬裝員警聯
    繫交易時、地。嗣於111年3月1日22時5分許，許瀚文攜帶附
    表編號一、二所示之愷他命，並駕駛車牌號碼000-0000號自
    用小客車至新北市○○區○○路0號前與喬裝員警進行交易，許
    瀚文在上揭自用小客車上將附表編號一所示之愷他命1包交
    給喬裝員警，並向喬裝員警收取4,400元，經喬裝員警表明
    身份後當場逮捕，許瀚文因而販賣未遂，並當場扣得附表所
    示之物，而查悉上情。
二、案經新北市政府警察局新莊分局報請臺灣新北地方法院檢察
    署檢察官偵查起訴。
    理  由
壹、程序部分：
一、按學理上所稱之「陷害教唆」，屬於「誘捕偵查」型態之一
    ，而「誘捕偵查」，依美、日實務運作，區分為二種偵查類
    型，一為「創造犯意型之誘捕偵查」，一為「提供機會型之
    誘捕偵查」。前者，係指行為人原無犯罪之意思，純因具有
    司法警察權者之設計誘陷，以唆使其萌生犯意，待其形式上
    符合著手於犯罪行為之實行時，再予逮捕者而言，實務上稱
    之為「陷害教唆」；後者，係指行為人原已犯罪或具有犯罪
    之意思，具有司法警察權之偵查人員於獲悉後為取得證據，
    僅係提供機會，以設計引誘之方式，佯與之為對合行為，使
    其暴露犯罪事證，待其著手於犯罪行為之實行時，予以逮捕
    、偵辦者而言，實務上稱此為「釣魚偵查」。關於「創造犯
    意型之誘捕偵查」所得證據資料，係司法警察以引誘或教唆
    犯罪之不正當手段，使原無犯罪故意之人因而萌生犯意而實
    行犯罪行為，進而蒐集其犯罪之證據而予以逮捕偵辦。縱其
    目的在於查緝犯罪，但其手段顯然違反憲法對於基本人權之
    保障，且已逾越偵查犯罪之必要程度，對於公共利益之維護
    並無意義，其因此等違反法定程序所取得之證據資料，應不
    具證據能力；而關於「提供機會型之誘捕偵查」型態之「釣
    魚偵查」，因屬偵查犯罪技巧之範疇，並未違反憲法對於基
    本人權之保障，且於公共利益之維護有其必要性，故依「釣
    魚」方式所蒐集之證據資料，非無證據能力（最高法院100
    年度台上字第2811號判決、99年度台上字第7411號判決，10
    2年度台上字第3427號判決、102年度台上字第3245號判決參
    照）。經查，依據對話譯文及對話紀錄翻拍照片所示（見臺
    灣新北地方檢察署111年度偵字第10102號卷，下稱偵查卷，
    第49、54至56頁），本件係由成年共犯「小國」先在通訊軟
    體上傳送訊息稱「晚上好」、「在哪」、「開工」，經喬裝
    員警詢問「板橋」、「現能送嗎」後，「小國」未對喬裝員
    警上開詢問有任何質疑，即向喬裝員警表示板橋沒有，並相
    約新莊見面後，即由「小國」指揮被告許瀚文前往交易地點
    販賣愷他命予喬裝員警。則依上情所示，顯見「小國」所稱
    之「開工」即係暗示販售毒品之訊息，尋找購買毒品之買家
    ，喬裝買家之警員僅係以引誘之方式使「小國」、被告暴露
    犯罪事證，乃機會提供型之誘捕行為，與犯意提供型之陷害
    教唆有別，是警方所取得與本件犯行相關之證據自具有證據
    能力，合先敘明。至被告辯護人雖為被告辯稱，「開工」並
    非販售毒品之訊息云云，然依據被告所供，上開訊息係由「
    小國」所傳送，則被告並非「小國」本人，被告及辯護人當
    非知悉「小國」所稱之「開工」之真意；另參以「小國」與
    喬裝員警之對話內容所示，「小國」與購毒者之間對於「開
    工」一詞，顯然具有相當之默契，均知悉此即屬於開始販售
    毒品之暗語，「小國」方會對於購毒者之提問未有任何質疑
    ，旋即相約交易地點，據此，被告及辯護人所辯，實不足採
    。
二、按被告以外之人於審判外之言詞或書面陳述，除法律有規定
    者外，不得作為證據，刑事訴訟法第159條第1項固定有明文
    。惟被告以外之人於審判外之陳述，雖不符前4 條之規定，
    而經當事人於審判程序同意作為證據，法院審酌該言詞陳述
    或書面陳述作成時之情況，認為適當者，亦得為證據；當事
    人、代理人或辯護人於法院調查證據時，知有第159 條第1
    項不得為證據之情形，而未於言詞辯論終結前聲明異議者，
    視為有前項之同意，同法第159 條之5 亦有規定。本案下述
    所引被告以外之人於審判外之陳述，經本院提示各該審判外
    陳述之內容並告以要旨，公訴人、被告及辯護人均對證據能
    力表示沒有意見，同意具有證據能力（見本院卷第95頁），
    復經本院審酌該等供述證據作成之客觀情狀，並無證明力明
    顯過低或係違法取得之情形，且為證明本案犯罪事實所必要
    ，認為以之作為證據應屬適當，均應有證據能力。另本院後
    述所引用之其餘非供述證據，經本院依法當庭提示令被告、
    辯護人辨認或告以要旨並依法調查外，復無證據足證係公務
    員違背法定程序所取得，又為證明本案犯罪事實所必要，亦
    均得作為本案證據。　　
貳、實體部分：
一、認定事實之理由與依據：
　　㈠訊據被告對上開事實於偵查及本院審理時均坦承不諱，核
      與證人即喬裝員警汪佐凌於檢察官偵訊時之證述相符（見
      偵查卷第109至113頁），並有新莊分局五公所111年3月1
      日職務報告、新北市政府警察局新莊分局搜索扣押筆錄、
      扣押物品目錄表、新莊分局光華派出所網路巡查對話譯文
      、現場照片3張、扣案毒品照片4張、「天高」與員警微信
      對話、微信帳號首頁截圖4張、臺灣新北地方檢察署檢察
      官勘驗筆錄、臺北榮民總醫院111年3月22日北榮毒鑑字第
      C0000000號毒品成分鑑定書、111年4月20日北榮毒鑑字第
      C0000000-Q號毒品純度鑑定書、新莊分局偵查隊111年6月
      24日職務報告、被告蘋果廠牌手機鑑識內容截圖11張在卷
      可查（見偵查卷第29、31至35、49、51至52、52至54、54
      至56、123、157、180、193、195至200頁），堪認被告之
      自白應與事實相符，足以採信。
　　㈡按販賣毒品罪係屬重罪，若無利可圖，衡情一般持有毒品
      者，當不致輕易將持有之毒品交付他人。又販賣毒品乃違
      法行為，非可公然為之，且有其獨特之販售通路及管道，
      亦無公定之價格，復可任意增減其分裝之數量，而每次買
      賣之價量，亦可能隨時依市場貨源之供需情形、交易雙方
      之關係深淺、資力、對行情之認知、可能風險之評估、查
      緝是否嚴緊，及購買者被查獲時供述購買對象之可能性風
      險評估等事由異其標準，非可一概而論，是販賣之利得，
      誠非固定，縱使販賣之人從價差或量差中牟利方式互異，
      其意圖營利之非法販賣行為仍屬同一。又販賣利得，除經
      被告供明，或因帳冊記載致價量至臻明確外，確實難以究
      明。然一般民眾均普遍認知毒品價格非低、取得不易，且
      毒品交易向為政府查禁森嚴，一經查獲，並對販毒者施以
      重罰，衡諸常情，倘非有利可圖，殊無必要甘冒持有毒品
      遭查獲、重罰之重大風險，無端親至交易處所交易毒品，
      徒招為警偵辦從事毒品販賣之風險。從而，除有足資認定
      提供他人毒品者基於非圖利意圖之特殊事由外，通常尚難
      因無法查悉其買進、賣出之差價，而認行為人無營利之意
      思，以免知過坦承者難辭重典，飾詞否認者反得逞僥倖，
      反失情理之平。又毒品危害防制條例所稱之「販賣」，係
      指有償之讓與行為，包括以「金錢買賣」或「以物易物」
      （即互易）等態樣在內；祇要行為人在主觀上有藉以營利
      之意圖，而在客觀上有以毒品換取金錢或其他財物之行為
      ，即足當之；至於買賣毒品之金額或所換得財物之實際價
      值如何，以及行為人是否因而獲取價差或利潤，均不影響
      販賣毒品罪之成立。審酌被告於案發時為具有通常智識能
      力之成年人，其對於販賣毒品屬政府檢警機關嚴格取締之
      重罪，當無不知之理，苟無利潤可圖，衡情被告應不至於
      甘冒遭查緝法辦而罹重刑之風險，且被告亦供承如賣出後
      「小國」會請被告施用愷他命等語（見本院卷第94頁），
      是被告就上開犯行，於主觀上確有藉販賣第三級毒品以營
      利之意圖甚明。
　　㈢綜上，本件事證明確，被告犯行足以認定，應依法論科。
二、論罪科刑：
　　㈠核被告所為，係犯毒品危害防制條例第4條第6項、第3項販
      賣第三級毒品未遂罪。被告意圖販賣而持有毒品之低度行
      為，為販賣之高度行為所吸收，不另論罪。被告與綽號「
      小國」之人，就上開犯行有犯意聯絡及行為分擔，應論以
      共同正犯。
　　㈡被告已著手於販賣第三級毒品行為之實行而不遂，為未遂
      犯，應依刑法第25條第2 項規定，按既遂犯之刑減輕之。
      另被告於偵查中及本院審理時就其共同販賣第三級毒品未
      遂之犯行，均已自白犯罪，業如前述，爰依毒品危害防制
      條例第17條第2 項之規定遞減輕其刑。至辯護人雖請求再
      依刑法第59條減刑云云，然查政府為杜絕毒品氾濫，再三
      宣導教民眾遠離毒品，媒體報導既深且廣，對於禁絕毒品
      之政策，為社會大眾所熟悉，被告為圖一己私利，與共犯
      共同透過網際網路散布販賣訊息，販賣愷他命，戕害購毒
      者身心健康，助長毒品流通，並危害社會治安，惡性匪淺
      ，被告亦非基於特殊之原因，或身處特殊之環境下而犯本
      罪；且被告本案犯行，業依前述減輕規定，依法遞減輕其
      刑，依其適用法定減輕事由後之最低度刑，相較於其犯罪
      情節，尚難認有何客觀上足以引起一般人之同情之情形，
      衡諸社會一般人客觀標準，並無刑度過重而情堪憫恕之情
      形，是本院綜合各情，認被告本案犯行，並無法重情輕之
      情形或顯可憫恕之情狀，爰不再依刑法第59條規定遞減其
      刑，附此敘明。
　　㈢爰以行為人責任為基礎，審酌被告不思以正當途徑獲取財
      物，明知毒品危害身心甚劇，且一經成癮，甚且影響社會
      治安，危害深遠，竟無視政府制定毒品危害防制條例杜絕
      毒品犯罪之禁令，而為本件販賣第三級毒品未遂犯行，助
      長施用毒品之行為，間接危害社會、國家，所為實屬不該
      ，然考量本件販賣毒品之數量尚少、尚未成交，及犯罪動
      機、目的、手段、情節，兼衡被告國中肄業之教育程度、
      目前從事土地開發、須負擔家中經濟（見本院卷第207頁
      ）之智識程度及家庭經濟狀況，及犯後態度等一切情狀，
      量處如主文所示之刑。
三、沒收：
　　㈠按毒品危害防制條例第18條第1項後段規定查獲之第三級、
      第四級毒品，無正當理由而擅自持有者，沒入銷燬之；此
      應沒入銷燬之毒品，專指查獲施用或持有（未成罪）之第
      三級、第四級毒品而言；倘屬同條例相關法條明文規定處
      罰之犯罪行為，即非該條項應依行政程序沒入銷燬之範圍
      ；再同條例對於查獲之製造、運輸、販賣、意圖販賣而持
      有、以非法方法使人施用、引誘他人施用及轉讓、持有一
      定數量以上第三級、第四級毒品之沒收，並無特別規定，
      如其行為已構成犯罪，則該毒品即屬不受法律保護之違禁
      物，應回歸刑法之適用（最高法院98年度台上字第2889號
      、99年度台上字第2733號判決意旨參照）。扣案如附表編
      號一、二所示之含有第三級毒品成分愷他命，係被告用以
      販賣之物，業據被告供承在卷（見本院卷第168頁），為
      本案查獲之第三級毒品，均屬違禁物，不問屬於犯罪行為
      人與否，均應依刑法第38條第1項之規定，宣告沒收之。
      至於包裝上開毒品之包裝袋，與含毒品成分之粉末於物理
      外觀上附合而難予析離，且如強予析離至完全無殘渣留存
      ，將耗費相當之時間、人力與經費，於經濟上顯無實益，
      是依社會一般通念，堪認該包裝袋已與查獲之含毒品成分
      粉末結合成為一體而無從強加析離，是上開含第三級毒品
      成分之粉末既屬違禁物，其外包裝袋自亦應併予沒收之。
      又取樣經鑑驗耗損之部分，因已滅失，此部分自無庸宣告
      沒收。
　　㈡再按犯同法第4條至第9條之罪者，其供犯罪所用之物，不
      問屬於犯罪行為人與否，均沒收之，毒品危害防制條例第
      19條第1項定有明文。查扣案如附表編號三所示之華為手
      機1支，為「小國」所有，並供被告持用作為本件聯絡販
      賣毒品交易事宜所用之物乙節，業據被告供承在卷（見本
      院卷第169頁），應依毒品危害防制條例第19條第1項規定
      宣告沒收之。
　　㈢另附表編號四、五所示之物，均查無本案具有關連性之證
      據，爰不予宣告沒收。
據上論斷，應依刑事訴訟法第299條第1項前段，判決如主文。
本案經檢察官余怡寬提起公訴，由件察官宋有容到庭執行職務。
中　　華　　民　　國　　111 　年　　12　　月　　1 　　日
                  刑事第十七庭  審判長法  官  劉凱寧
　　　　　　　　                  　  法  官  黃俊雯
　　　　　                  　　　　  法  官  許菁樺
上列正本證明與原本無異。　　　　　　　　　　
如不服本判決，應於判決送達後20日內敘明上訴理由，向本院提
出上訴狀( 應附繕本) ，上訴於臺灣高等法院。其未敘述上訴理
由者，應於上訴期間屆滿後20日內向本院補提理由書「切勿逕送
上級法院」。　　　　　　　　　　　　　　　　　　　　
                                      書記官  陳冠云
中　　華　　民　　國　　111 　年　　12　　月　　5 　　日
附錄本案論罪科刑法條全文：
毒品危害防制條例第4條
製造、運輸、販賣第一級毒品者，處死刑或無期徒刑；處無期徒
刑者，得併科新臺幣三千萬元以下罰金。
製造、運輸、販賣第二級毒品者，處無期徒刑或十年以上有期徒
刑，得併科新臺幣一千五百萬元以下罰金。
製造、運輸、販賣第三級毒品者，處七年以上有期徒刑，得併科
新臺幣一千萬元以下罰金。
製造、運輸、販賣第四級毒品者，處五年以上十二年以下有期徒
刑，得併科新臺幣五百萬元以下罰金。
製造、運輸、販賣專供製造或施用毒品之器具者，處一年以上七
年以下有期徒刑，得併科新臺幣一百五十萬元以下罰金。
前五項之未遂犯罰之。　　　　
附表
編號 扣案物 備註 一 愷他命1包（含包裝袋1個，淨重0.7728公克，驗餘淨重0.7702公克） 被告欲販賣之愷他命 二 愷他命23包（含包裝袋23個，總淨重34.9241公克，驗餘總淨重34.9221公克） 被告欲販賣之愷他命 三 華為手機1支（含sim卡1張） 「小國」所有，並供本件聯絡販賣毒品交易事宜所用之物 四 Iphone 12 pro手機1支（含sim卡1張） 查無與本案具有關連性之證據 五 現金2萬3,600元 查無與本案具有關連性之證據